【裁判字號】    98,交抗,231
【裁判日期】    981005
【裁判案由】    聲明異議
【裁判全文】
臺灣高等法院臺南分院交通事件裁定     98年度交抗字第231號
抗  告  人
即受處分人  甲○○
上列抗告人因違反道路交通管理處罰條例案件，不服臺灣嘉義地
方法院中華民國98年8月31日所為裁定（98年度交聲字第237號，
處分案號：交通部公路總局嘉義區監理所嘉義市監理站嘉監義裁
字第裁76-BD0000000號），提起抗告，本院裁定如下：
    主  文
抗告駁回。
    理  由
一、抗告意旨略以：
  (一)民國82年 4月22日交路字第009811號函(二)、(三)皆謂以車輛
    無視於紅燈號誌，而有穿越路口之企圖，其車身並已伸越停
    止線並足以妨害其他方向人、車通行者，以闖紅燈論處。事
    實上舉發通知單所記載之違規事項與採證照片所示不符，即
    可證明本人未闖越紅燈。謂本人伸越停止線，事實卻是無停
    止線劃設，而且本人也未妨害其他方向人、車之通行，並停
    止在斑馬線前。
  (二)公務人員依法應劃設停止線而不作為，卻反要納稅人舉證自
    己並無過失，否則即應受罰，而公務人員明顯違法，司法機
    關竟視若無睹，未置一詞，衡諸一般駕駛經驗、不合理的要
    求本人看旁邊車道停止線，而不認為公務人員應依法作為免
    於無辜市民受罰的心態，令人不敢恭維。本人考取駕照開車
    皆按規矩直視前方並注意來車、機車及號誌，硬要求本人左
    顧右盼旁邊的停止線，實無不合理亦違反本人開車經驗法則
    。
  (三)綜上，採證照片上已非常清楚顯示未劃設停止線，爰依法提
    起抗告，求將原處分撤銷，另為妥適之裁定等語。
二、按汽車駕駛人駕駛汽車，應遵守道路交通標誌、標線、號誌
    之指示；又劃設於道路上，設於已設有「停車再開」標誌或
    設有號誌之交岔路口，鐵路平交道或行人穿越道之前方及左
    彎待轉區之前端，寬30至40公分之白色實線，為「停止線」
    ，用以指示行駛車輛停止之界限，車輛停止時，其前懸部分
    不得伸越該線；車輛面對圓形紅燈表示禁止通行，不得超越
    停止線或進入路口，道路交通安全規則第90條前段、道路交
    通標誌標線號誌設置規則第170條第1項、第2項、第206條第
    5款第1目分別訂有明文。另按汽車駕駛人，駕駛汽車有不遵
    守道路交通標誌、標線、號誌之指示之情形者，處 900元以
    上1,800元以下罰鍰，此觀道路交通管理處罰條例第60條第2
    項第 3款規定亦明。復按有關「闖紅燈行為」或「不遵守標
    線、標誌」之認定，於「道路交通管理處罰條例」中因未見
    相關之規定，惟以前揭規定據此認定超越停止線即為闖紅燈
    ，則恐難為一般大眾所接受，交通部為促使駕駛人回歸於對
    標線之認知，同時兼顧執法技術層面與大眾接受程度，對圓
    形紅燈時超越停止線或闖紅燈行為之認定，以82年 4月22日
    交路字第009811號函為明確之區分，其內容略以：「…(二)
    有繪設路口範圍者：車輛無視於紅燈警示，有穿越路口之意
    圖，而車身已伸入路口範圍亦視同闖紅燈；若僅伸越停止線
    而未達路口範圍者，則視為不遵守標線指示。(三)無繪設路口
    範圍者：以車輛無視於紅燈號誌，而有穿越路口之企圖，其
    車身並已伸越停止線並足以妨害其他方向人（若有行人穿越
    道）、車通行者亦以闖紅燈論處；若僅車身伸越停止線則以
    不遵守標線指示視之。…」（見原審卷第20頁）。而主管機
    關基於職權因執行特定法律之規定，得為必要之釋示，以供
    本機關或下級機關所屬公務員行使職權時之依據，此即「解
    釋性行政規則」（司法院大法官釋字第 548號解釋參照）。
    準此可知，上開函釋既為道路交通管理處罰條例第 8條所定
    公路主管機關（即交通部公路總局各區監理所監理站）之上
    級機關交通部所發布，其對該條例所為之釋示自有上開「解
    釋性行政規則」之效力，俾為各下級機關公務員行使職權時
    之依據，且足為民眾認知執法機關適用法律意見之參考，先
    予敘明。
三、經查：抗告人即受處分人於98年5月7日中午12時40分許，駕
    駛車牌號碼 2656-JC號自小客車，行經高雄市○○路啟文門
    北處時，依科學儀器採證照片，有「駕車行經無右轉箭頭綠
    燈路口紅燈右轉」之違規，由高雄市政府警察局交通警察大
    隊警員依法掣開高市警交相字第 BD0000000號舉發違反道路
    交通管理事件通知單逕行舉發，抗告人於應到案日期前提出
    陳述意見，查證後認其違規事實應為紅燈駛越停止線而有「
    不遵守道路交通標誌（應為標線）之指示」之違規，遂依道
    路交通管理處罰條例第60條第2項第3款之規定，裁處異議人
    罰鍰新臺幣（下同） 900元等情，有高雄市政府警察局交通
    警察大隊高市警交相字第 BD0000000號舉發違反道路交通管
    理事件通知單、98年 8月13日高市警交三字第0980025152號
    函暨所附採證照片二張、數據說明、裁決書、陳述意見單在
    卷可稽（見原處分機關檢送之處理交通違規聲明異議案件卷
    宗、原審卷第11至16頁）。
四、抗告意旨雖以：抗告人無闖越紅燈之情事，所駕駛車牌號碼
    2656-JC 號之自小客車，其車身雖伸越停止線，然該車道政
    府相關單位並未繪製停止線，且抗告人開車皆按規矩直視前
    方並注意來車、機車及號誌，硬要求本人左顧右盼旁邊的停
    止線，實無不合理亦違反抗告人開車經驗法則云云。惟查：
  (一)衡諸一般駕駛經驗，抗告人行經上開路口，縱其車道前方並
    無停止線，惟其旁邊車道已有明顯之停止線可查，且亦有行
    人穿越道在前方，顯然可知其駕車遇紅燈時需注意停止線而
    在停止線後方停等，抗告人領有小客車駕駛執照，此有證號
    查詢汽車駕駛人一紙在卷足憑（見原審卷第18頁），為具有
    相當駕駛經驗及知識之人，該路口抗告人之遵行車道停止線
    雖因故無繪製，然旁邊緊鄰車道之停止線清晰可見，足供行
    經該路口之駕駛人辨識予以遵行注意，無不能辨識之情形，
    用路人仍有遵照標線指示之義務。況且，該路口繪有行人穿
    越道，抗告人駕車時即應知悉紅燈時必須停等在距離行人穿
    越道相當範圍外，以免影響行人之通行，以用路人駕駛經驗
    ，就本件道路路口標線、號誌整體觀之，其停止線之指示應
    屬明確，而無違背行政法上明確性原則，即非無任何停止線
    之情形可為相擬。
  (二)又查，依本件路口自動照相設備所拍攝照片所示，抗告人車
    輛前輪即前車頭已超越停止線甚多，距離行人穿越道甚近，
    復於紅燈已啟亮20.7秒及21.7秒仍有緩慢前行之時速 7公里
    ，已徵燈號轉變為紅燈時，抗告人駕車並未停等而有前進之
    情形，即抗告人行經該路口尚未到達停止線時燈號應已轉換
    為紅燈，抗告人卻未停等，猶仍前進，雖未佔用行人穿越道
    ，然對於交通秩序亦有潛在之危害，與上開「不遵守道路交
    通標線之指示」之處罰目的相當，抗告人疏忽而未確實於燈
    號轉為紅燈時停等，而仍駕駛上開自用小客車超越停止線，
    相當接近行人穿越道，縱非故意違反道路交通管理處罰條例
    之規定，惟仍屬違反禁止規定之過失行為，於抗告人不能舉
    證證明自己無過失時，即應受處罰，抗告人執以並無停止線
    而應為不罰云云，以採證照片所示之道路停止線及抗告人駕
    車之實際狀況，顯不足為其有利之認定。
五、至另抗告人另稱：舉發通知單所記載之違規事項與採證照片
    所示不符，伊並無闖越紅燈之情事等語。查警察機關依道路
    交通管理處罰條例第 7條之規定舉發交通違規情事，若對於
    其舉發有疑義，可到監理單位陳述意見，最終之裁決機關仍
    為監理單位，並不受警察機關舉發引用法條之拘束，得就舉
    發所憑證據再為認定違規事實，適用正確之法令加以裁決。
    本件警方之舉發事由雖不為原處分機關所採，原處分機關依
    採證照片所示違規情形，認抗告人並無闖紅燈之事實，然依
    採證照片所示，抗告人所駕車確有超越停止線之情形，而改
    以對抗告人較為有利之「不遵守道路交通標線之指示（應為
    標線）」為裁決，依法並無不合，抗告人猶執以前詞，亦無
    從為其有利之認定。
六、綜上所述，抗告人於前揭時、地，駕駛自用一般小客車不遵
    守道路交通標線之指示之違規行為，應堪認定（原裁決書誤
    載為標誌，惟不影響裁決主旨）。原處分機關交通部公路總
    局嘉義區監理所嘉義市○○○○道路交通管理處罰條例第60
    條第2項第3款規定，裁處抗告人罰鍰 900元，於法並無不當
    。原審交通法庭認原處分機關所為之裁處，於法並無不合，
    因予駁回抗告人所提之聲明異議。本院經核原裁定認事用法
    ，均無違誤。抗告意旨，猶執前詞，指摘原裁定不當，請求
    撤銷原裁定，非有理由，應予駁回。
七、據上論結，應依道路交通案件處理辦法第26條，刑事訴訟法
    第412條，裁定如主文。
中    華    民    國    98    年    10    月    5     日
                  刑事第五庭  審判長法  官  楊明章
                                    法  官  顏基典
                                    法  官  蔡美美
以上正本證明與原本無異。
不得抗告。
                                    書記官  歐貞妙
中    華    民    國    98    年    10    月    5     日


司法院資訊處製作；財團法人民間司法改革基金會備份。
